【裁判字號】    99,勞再微,1
【裁判日期】    990921
【裁判案由】    再審之訴
【裁判全文】
臺灣板橋地方法院民事判決             99年度勞再微字第1號
再審原告    約有防衛股份有限公司
法定代理人  甲○○
再審被告    乙○○
上列當事人間請求給付工資事件，再審原告對於本院中華民國
99年8月12日99年度勞小上字第10號確定判決提起再審之訴，本
院裁定如下：
    主  文
再審之訴駁回。
再審訴訟費用由再審原告負擔。
    事實及理由
一、按再審之訴，應於30日之不變期間內提起。前項期間，自判
    決確定時起算，判決於送達前確定者，自送達時起算，其再
    審之理由發生或知悉在後者，均自知悉時起算，民事訴訟法
    第500條第1項、第2 項分別定有明文。又再審之訴顯無再審
    理由者，得不經言詞辯論，以判決駁回之，民事訴訟法第50
    2 條第2 項亦定有明文。上開規定依同法第436 之32第4 項
    規定，於小額事件之再審程序準用之。而所謂顯無再審理由
    ，係指針對再審原告所主張之再審原因，無須另經調查辯論
    ，即可判定其不足以動搖原確定判決所為判斷結果而言。查
    本院99年度勞小上字第10號民事判決於民國99年8月12日判
    決確定後，本件再審原告於民國99年8月18日收受上開確定
    判決，並於99年8月23日提起本件再審之訴，未逾30日之不
    變期間，先予敘明。
二、再審原告提起本件再審其理由略以：
  (一)證人林素端（閃亮之星商店負責人）於第一審出庭作證後，
    於99年5月16日向再審原告證實其印象中再審被告有來其商
    店二、三天，其僅是出庭證明再審被告曾經出現在證人的營
    業地址二次（天），但並非證明由再審被告施工。林素端並
    於99年5月18日出具證明書一紙，此書證為足以影響判決之
    重要證物，漏未斟酌，亦得提起再審之訴。
  (二)證人蕭義信（精鑽坊負責人）於99年5月18日向再審原告證
    實，其在第一審出庭時確實聽見再審被告承認有向再審原告
    取得新台幣1000元之事實。雖再審被告表示該1000元是便當
    錢，惟此顯然已超出正常便當錢價格，顯違常理。再審原告
    主張已於完工時支付再審被告施工酬勞1000元，此費用顯然
    符合正常水電技術人員工資600元-1000元之間，並無給付低
    於行情，也無再審被告主張經屢次催討均未獲置理之事實。
  (三)再審原告於第一審因事繁忙一時輕率不慎未到庭，而再審被
    告主張約定每日工資3500元、二日共計7000元的說詞並無任
    何證據，且高出常態水電技術人員工資行情甚多，再審被告
    此種不時主張工資顯失公平，其契約應為無效。
  (四)為助於了解本案真相，應有必要傳喚本案有關證人即原第一
    審之證人林素端、蕭義信，以證明閃亮之星商店不是由再審
    被告負責施工，當時再審被告只是在旁觀看他人施工而已，
    另外精鑽坊商店部分，再審被告只是從主機到2個鐵捲門位
    置拉2條線並固定線路而已，工作時間不會超過2小時，雙方
    本已約定工資為1000元，再審原告早已給付完畢。
三、經查：
  (一)按「有下列各款情形之一者，得以再審之訴對於確定終局判
    決聲明不服。但當事人已依上訴主張其事由或知其事由而不
    為主張者，不在此限：當事人發現未經斟酌之證物或得使
    用該證物者。但以如經斟酌可受較有利益之裁判者為限。」
    民事訴訟法第496條第1項第13款定有明文。前揭關於再審之
    規定，於小額事件之再審程序準用之。民事訴訟法第436 條
    之32第4項亦有明文。所謂當事人發見未經斟酌之證物，係
    指前訴訟程序事實審之言詞辯論終結前已存在之證物，因當
    事人不知有此，致未經斟酌，現始知之者而言。若在前訴訟
    程序事實審言詞辯論終結前，尚未存在之證物，本無所謂發
    見，自不得以之為再審理由（最高法院29年上字第1005號判
    例意旨參照）。是事實審言詞辯論終結前未存在之證物，或
    已存在並能利用而不提出，或已提出之證物，均不得據為本
    項之再審理由。本件再審原告所主張由證人林素端出具之聲
    明書，是再審原告於原審上訴程序中始提出，且是證人林素
    端在原審第一審言詞辯論期日（99年4月28日）後始出具，
    此項事實審言詞辯論終結前未存在之證物，依上述最高法院
    判例意旨，自無所謂「發見」，自不得以之為再審理由，即
    不合於民事訴訟法第496條第1項第13款之再審原因。
  (二)次按，對於「依第466條不得上訴於第三審法院之事件，除
    前條規定外，其經第二審確定之判決，如就足影響於判決之
    重要證物，漏未斟酌，或當事人有正當理由不到場，法院為
    一造辯論判決者，亦得提起再審之訴。」，民事訴訟法第
    497 條固定有明文；然所謂就足以影響於判決之重要證物漏
    未斟酌，係指法院在有調查職權之前提下，卻就足以影響判
    決基礎之重要證物，未經確定判決加以斟酌，或忽視當事人
    聲明之證據而不予調查，或就依聲請或依職權調查之證據未
    為判斷者而言。查
    1.小額訴訟程序之當事人，除有因原法院違背法令致未能提
      出者外，於第二審程序不得提出新攻擊或防禦方法，為民
      事訴訟法第436條之28之明文規定，其立法意旨係為貫徹
      小額程序之簡速性，避免因當事人於上訴程序提出新事實
      及證據而延滯訴訟，小額事件之第二審法院原則上應按第
      一審之訴訟資料，審核其訴訟程序及判決內容有無違背法
      令，當事人於第一審言詞辯論終結前未曾提出之訴訟資料
      ，不得再行提出，從而小額事件之當事人於第二審程序不
      得提出新攻擊或防禦方法，若當事人有所提出者，法院亦
      無權加以調查審究。
    2.本件再審原告主張曾於原審審理程序中，提出證人林素端
      出具之證明書、談話錄音光碟片，以證明閃亮之星商店並
      非由再審被告施工，另外證人蕭義信也證實確實聽見再審
      被告早已取得其勞動所得1000元，此足影響於判決之重要
      證物，原審均漏未審酌云云。然原審業已於判決理由中說
      明：「本件上訴人提起上訴雖另行提出原審證人林素端出
      示之聲明書、談話錄音光碟片，欲以證明證人陳素端之證
      詞並不足採。然證人證詞之可信度為何，為原審審理並綜
      合卷內相關資料後職權認定，並無違背法令之情形。再者
      ，上訴人所提上開證據方法，屬於小額訴訟事件之上訴程
      序提出於原審所未曾提出之新證據，且該證據之未能於原
      審提出，非因原法院違背法令，此等上訴所提事實核係屬
      新攻擊防禦方法，依民事訴訟法第436條之28之規定，於
      小額訴訟事件之第二審程序不得提出，本院尚不得予以審
      究，附此敘明」（見原審判決書第2、3頁理由欄三所示）
      。從而，原審基於民事訴訟法第436條之28之明文限制，
      並敘明不予調查判斷之理由，並無任何違法或不當之處。
      從而，再審原告此部份主張之事由亦不符合民事訴訟法第
      497 條之再審事由。
四、綜上所述，原確定判決並無符合民事訴訟法第496 條第1項
    第13款及第497 條之再審理由，再審原告提起本件再審之訴
    ，顯無理由，爰不經言詞辯論，逕以判決駁回之。
五、本件再審之訴，乃對於適用小額訴訟程序事件之確定判決提
    起再審之訴，依民事訴訟法第505 條規定，準用關於各該審
    級訴訟程序之規定，故應依依民事訴訟法第436 條之19條第
    1 項確定其數額為新臺幣1,500 元，應由再審原告負擔。
六、結論：本件再審原告之訴為無理由，依民事訴訟法第505 條
    、第436 條之32第4 項、第436 條之28、第78條、第436 條
    之19第1 項，裁定如主文。
中    華    民    國    99    年    9     月    21    日
                    勞工法庭  審判長法  官  陳財旺
                                    法  官  徐玉玲
                                    法  官  劉以全
以上正本係照原本作成。
本判決不得上訴。
中    華    民    國    99    年    9     月    23    日
                                    書記官  余富琦

司法院資訊處製作；財團法人民間司法改革基金會備份。
